臺灣高雄地方法院刑事裁定             100年度聲字第3503號
聲  請  人  臺灣高雄地方法院檢察署檢察官
受  刑  人  邱金城
上列聲請人因受刑人數罪併罰有二裁判以上，聲請定其應執行之
刑（100 年度執聲字第2232號），本院裁定如下：
    主  文
邱金城犯如附表所示之貳罪，所處各如附表所示之刑，應執行有
期徒刑柒月，如易科罰金，以銀元佰元即新臺幣玖佰元折算壹
日。
    理  由
一、聲請意旨略以：受刑人邱金城因犯附表所示之罪，經附表所
    示法院分別判處如附表所示之刑確定，爰聲請定應執行刑等
    語。
二、按數罪併罰，有二裁判以上者，依刑法第51條規定，定其應
    執行刑，刑法第53條定有明文。又民國94年2 月2 日修正公
    布，自95年7 月1 日起施行之刑法第2 條第1 項規定：「行
    為後法律有變更者，適用行為時之法律。但行為後之法律有
    利於行為人者，適用最有利於行為人之法律」。而依刑法第
    51條定應執行刑時，「裁判確定前犯數罪，其中一罪在新法
    施行前者，亦同（即亦應為新舊法比較）。」（最高法院95
    年5 月23日第8 次刑事庭會議決議可資參照）。查受刑人於
    裁判確定前所犯如附表編號1 所示之罪係於95年7 月1 日刑
    法修正施行之前犯之，揆諸上開說明，自應為新舊法比較，
    茲說明如下：
  （一）關於易科罰金之折算標準，依被告行為時之修正前刑法
        第41條第1 項、廢止前罰金罰鍰提高標準條例第2 條規
        定，係以銀元100 元、200 元或300 元，即新臺幣300
        元、600 元或900 元折算一日；依修正後刑法第41條第
        1 項，則係以新臺幣1000元、2000元、3000元折算一日
        ，經比較新舊法，以被告行為時之舊法對被告較為有利
        。
  （二）關於數罪併罰之規定，修正前刑法第51條規定：「數罪
        併罰，分別宣告其罪之刑，依左列各款定其應執行者：
        」，其中第5 款規定：「宣告多數有期徒刑者，於各刑
        中之最長期以上，各刑合併之刑期以下，定其刑期。但
        不得逾二十年。」；修正後刑法第51條第5 款規定：「
        宣告多數有期徒刑者，於各刑中之最長期以上，各刑合
        併之刑期以下，定其刑期。但不得逾三十年」，比較新
        舊法之結果，自以舊法規定之定應執行刑之上限為20年
        對行為人較為有利，此為影響行為人刑罰之法律效果，
        是被告行為後法律已有變更，經比較新舊刑法第51條第
        5 款規定，應依刑法第2 條第1 項前段規定，適用被告
        行為時之舊法，而定其應執行之刑。
  （三）綜上，經前開比較結果，修正後刑法均非較有利於受刑
        人，依刑法第2 條第1 項前段之規定，仍應依該次修正
        前之刑法第41條、第51條規定，就受刑人所犯如附表編
        號1 所示之罪定其應執行之刑。
三、次按「裁判確定前犯數罪而併合處罰之案件，有二以上之裁
    判，應依刑法第51條第5 款至第7 款定應執行之刑時，最後
    事實審法院即應據該院檢察官之聲請，以裁定定其應執行之
    刑，殊不能因數罪中之一部分犯罪之刑業經執行完畢，而認
    檢察官之聲請為不合法，予以駁回（最高法院47年度台抗字
    第2 號判例意旨參照）；又數罪併罰之案件，其各罪判決均
    係宣告刑，並非執行刑，縱令各案中一部分犯罪之宣告刑在
    形式上已經執行，仍應依法聲請犯罪事實最後判決之法院裁
    定，然後再依所裁定之執行刑，換發指揮書併合執行，其前
    已執行之有期徒刑部分，僅應予扣除而不能認為已執行完畢
    ，在所裁定之執行刑尚未執行完畢前，各案之宣告刑不發生
    執行完畢之問題（最高法院90年度台非字第340 號、最高法
    院95年度台非字第320 號判決意旨參照）。
四、經查，本件受刑人所犯詐欺等如附表所示之2 罪，業經臺灣
    高等法院高雄分院及本院先後判處如附表所示之刑，並於如
    附表所示之日期分別確定在案，有臺灣高等法院被告前案紀
    錄表及附表所示裁判各1 份在卷可稽。茲檢察官聲請定其應
    執行之刑，揆諸上開規定，應認其聲請為正當，爰依上開規
    定，定其應執行之刑如主文所示。
五、又按98年12月15日修正、同年12月30日公布並於同日施行之
    刑法第41條第8 項規定，本諸司法院大法官釋字第366 、66
    2 號解釋意旨，已就均得易科罰金且合於數罪併罰之數宣告
    刑，其應執行之刑逾6 月者，修正明定為應執行之刑仍得易
    科罰金。且此一規定，就該次刑法修正施行前已裁判確定之
    處罰，未執行或執行未完畢者，亦適用之，亦為98年12月30
    日增訂公布之刑法施行法第3 條之3 規定所明揭，是上開修
    正後之刑法第41條第8 項規定，僅係依大法官釋字第662 號
    解釋意旨予以明文化，並不生新舊法比較問題，故本件數罪
    併罰之易科罰金規定，應逕行適用現行、有效之刑法第41條
    第8 項規定處斷，先予敘明。另按數罪併罰，其中部分之裁
    判易刑標準係依舊法諭知，另部分依新法諭知，合併定刑後
    之易刑標準，應依刑法第2 條之規定，擇有利於受刑人之折
    算標準適用之，亦有最高法院86年度台非字第87號判決可資
    參考。是本件受刑人所犯如附表所示之案件，經本院定應執
    行刑有期徒刑7 月，仍得諭知如主文所示之易科罰金折算標
    準；至受刑人所犯附表編號1 之詐欺罪所判處之應執行有期
    徒刑4 月，雖業已執行完畢，惟依上開說明，仍應先定其應
    執行刑，再於執行時扣除已執行之部分，不致於影響權益，
    附此敘明。
六、依刑事訴訟法第477 條第1 項，刑法第2 條第1 項前段、第
    53條、第41條第8 項，修正前刑法第51條第5 款、第41條第
    1 項前段，刑法施行法第3 條之3 ，廢止前罰金罰鍰提高標
    準條例第2 條，現行法規所定貨幣單位折算新臺幣條例，裁
    定如主文。
中    華    民    國   100    年    8     月    8     日
                    刑事第七庭  法  官  廖華君
以上正本證明與原本無異。
如不服本裁定，應於裁定送達後5日內，向本院提出抗告狀。
中    華    民    國   100    年    8     月    8     日
                                書記官  許珈綺